【裁判字號】    91,上更(一),187
【裁判日期】    920107
【裁判案由】    誣告等
【裁判全文】
臺灣高等法院臺中分院刑事判決                九十一年度上更(一)字第一八七號
    上 訴 人即
    自  訴  人  乙○○  男三十.
    被      告  張克勤
              （原名丁○○）
    被      告  丙○○  女四十.
    被      告  戊○○  男六十.
    被      告  甲○○  女五十.
右上訴人因被告等偽造文書等案件，不服臺灣台中地方法院八十八年度自字第一七
七號中華民國八十八年十一月十日第一審判決，提起上訴，經判決後，由最高法院第
一次發回，本院更為判決如左：
    主      文
原判決關於戊○○部分撤銷。
戊○○部分自訴不受理。
其他上訴駁回。
    理      由
一、自訴意旨如附件自訴狀所載，茲引用之。
二、被告張克勤（原名丁○○）、丙○○、甲○○部分：
（一）按自訴人之自訴，本以使被告受刑事訴追為目的，故其陳述是否與事實相符，
      自應調查其他證據，以資審認，若其所為攻擊之詞，尚有瑕疵，則在此瑕疵未
      予究明以前，即不能遽採為斷罪之基礎。又認定犯罪事實，所憑之證據，雖不
      以直接證據為限，間接證據亦包括在內，然無論直接或間接證據，其為訴訟上
      之證明，須於通常一般之人均不致於有所懷疑，而得確信其為真實之程度者，
      始得據之為有罪之認定，倘其證明尚未達到此一程度，而有合理性懷疑之存在
      時，即無從為有罪之認定。次按，刑法誣告罪之構成要件，首須意圖他人受刑
      事或懲戒處分，次須向該管公務員誣告。稱誣告即虛構事實進而申告他人犯罪
      而言，所謂虛構事實，係指明知無此事實而故意捏造者而言，如若出於誤信、
      誤解、誤認或懷疑有此事實，或對於其事實張大其詞，或資為其訟爭上之攻擊
      或防禦方法，或其目的在求判明是非曲直者，缺乏誣告之故意，均不得謂屬誣
      告，即其所申告之事實，並非完全出於憑空捏造或尚非全然無因，只以所訴事
      實，不能積極證明為虛偽或因證據不充分，致被誣人不受追訴處罰者，仍不得
      謂成立誣告罪。再按，刑法第二百十三條之公文書不實登載罪，乃有制作權人
      ，故意自為記載內容虛偽不實之文書，學理上謂為「直接無形偽造」，其立法
      意旨在保護公文書之正確性，而維護文書之公信力，故以公務員明知為不實之
      事項而登載於職務上所掌之公文書，及足以生損害於公眾或他人為構成要件。
（二）訊據被告張克勤、丙○○、甲○○均堅詞否認有自訴人所指犯行，經查︰自訴
      人所指被告等人所共同偽造之中興大學女生宿舍工作紀要，由被告當庭提出原
      本後，經原審當庭勘驗，其內文頁次，均按日連續記載，並無中斷或從中安插
      之情形。自訴人雖謂︰該工作紀要所載之第三點伊於八十七年八月十八日清晨
      以汽車喇叭騷擾女生宿舍，經報警處理，不得要領，且未載明反應上述情形之
      住宿學生資料一節，係記錄於第一點︰電信局來電催繳電話費之後，及第二點
      飲水機尚未修復之記載，未載於修繕狀況欄，足認該工作紀要所載內容不實。
      惟查︰自訴人乙○○前因涉嫌對同案被告馬琇茵電話騷擾及抄寫歌詞等方式恐
      嚇而涉犯妨害自由案件，為臺灣臺中地方法察署檢察官以自訴人乙○○坦承不
      諱、無重大前科、素行尚佳、復與被害人馬琇茵達成民事和解、應無再犯之虞
      為由，而以八十七年偵字第二三一九四號職權不起訴處分在案，有不起訴處分
      書可稽，核與上開工作紀要第三點所載內容相符，自難僅據工作紀要所載第二
      點飲水機尚未修復之內容，未載於修繕狀況欄，及第三點自訴人騷擾女生宿舍
      之內容，記載於第一點電信局來電催繳電話費之後，遽認上開工作紀要內容不
      實。且所謂報警處理不得要領，係與警方間互動之問題，亦難認有記載不實情
      事。至工作紀要未載明反應自訴人騷擾女生宿舍寢室之學生姓名，亦僅係記錄
      人被告甲○○當時主觀上認為有無記載必要之問題，亦不足為上開工作紀要所
      載內容係屬不實之認定。另查同案被告戊○○時任中興大學總教官，其於工作
      紀要上予以核閱批示，本屬當然，自不因其上未有女生宿舍業務策劃及督導教
      官丁琇玲之簽章，即認該工作紀要內容不實。
三、次查，自訴人前因對同案被告馬琇茵電話騷擾及以抄寫歌詞等方式恐嚇而涉犯妨
    害自由案件，經臺灣臺中地方法察署檢察官以被告坦承不諱、無重大前科、素行
    尚佳、與該案被害人馬琇茵達成民事和解、經此教訓當無再犯之虞而以八十七年
    偵字第二三一九四號職權不起訴處分，已如前述，被告馬琇茵對之提出告訴，當
    無誣告可言。另查，被告張克勤、丙○○因其家中自協助輔導同案被告馬琇茵與
    自訴人間感情問題一事後，履遭人以電話進行騷擾，被告張克勤、丙○○復遭自
    訴人提出二次自訴，則被告張克勤、丙○○心生係自訴人所為，尚屬合理懷疑，
    與誣告罪係明知無此事實而故意捏造者間，尚屬有間，嗣雖查無確切證據足認係
    自訴人所為，惟揆諸前開說明，難認被告等人有自訴人所指之誣告犯行。此外，
    復查無其他積極證據足認被告張克勤、丙○○、甲○○有何偽造文書、誣告等犯
    行，不能證明被告等人犯罪，原審自應為被告張克勤、丙○○、甲○○為無罪判
    決之諭知，核無不合，自訴人上訴仍執前詞指訴被告張克勤、丙○○、甲○○犯
  罪，自不足採，其上訴為無理由，應予駁回。另中興大學軍訓室之八十八年八月
    十八日值班工作紀要內容第三點，係記載「˙˙˙馬琇茵前任男友最近一週不斷
    電話騷擾四樓各寢室˙˙˙」，即指自訴人之電話騷擾是在八十八年八月十八日
    前一週內，但馬琇茵於另案則結證稱：「八十八年八月十八日開始，乙○○打電
    話給我及其他宿舍寢室，出言侮辱我，並告訴別人因為我方會騷擾她們˙˙˙」
    ，對上訴人電話騷擾的時間已有不符，又八十八年八月十八日時值暑假，中興大
    學軍訓室應毋須查巡學生宿舍，如何記錄值班工作紀要之必要？且該值班工作紀
    要上載舍別為「樸宿舍」，與中興大學學生馬琇因遭前男友乙○○恐嚇、騷擾案
    事實經過報告上第二點所記載：「八十八年八月十日至同年八月十九日期間，林
    男（指自訴人）不斷以電話騷擾本校女生宿舍『華軒』三、四樓各寢室˙˙˙」
    ，其等所述電話騷擾地點亦有不符合等，經查馬琇茵到庭證稱：「暑假時我住在
    樸軒宿舍，大四後我搬到另棟華軒宿舍」（見本院卷第三十八頁），被告丙○○
    亦陳稱：「（將報告寫為華軒是否實在？）那是筆誤，我們處理時馬琇茵已經住
    在華軒」（見本院卷第四十頁），且從自訴人書寫悔過書（見本院卷第五十一、
    五十二頁）以觀，馬琇茵被騷擾時間並非一天，因此其所證被騷擾之時間為八十
    七年七、八月間，與前揭之值班工作紀要所載並無不合，又馬琇茵曾在樸軒及華
    軒宿舍住宿，自訴人原騷擾住宿於樸軒宿舍之馬琇茵，後馬琇茵遷至華軒宿舍，
    自訴人繼續騷擾，因此前揭報告係列自訴人騷擾華軒宿舍，並將先前騷擾樸軒宿
    舍之工作紀要列為證物，以資佐證，綜此前揭文書並無偽造之情事，併予敘明。
四、被告戊○○部分：
    按案件有被告死亡之情形，應諭知不受理之判決，此於刑事訴訟法第三百零三條
    第五款定有明文。依照同法第三百四十三條之規定，刑事訴訟法第三百零三條第
    五款之規定，於自訴程序亦有準用。茲查本案被告戊○○已於八十九年五月二十
    一日死亡，此有戶籍謄本一件附卷可稽見本院卷第一０九頁）。依照上開說明，
    自應為被告戊○○自訴不受理之判決。原審判決未及審酌被告戊○○已死亡之事
    實，而對被告戊○○為實體之無罪判決自有未合。爰由本院將原審判決關於被告
    戊○○部分予以撤銷，改諭知此部分自訴不受理之判決，並不經言詞辯論為之。
五、自訴人乙○○經合法傳喚，無正理由不到庭，茲不待其陳述而為判決。
六、據上論斷，應依刑事訴訟法第三百六十八條、第三百六十九條第一項前段、第三
    百六十四條、第三百四十三條、第三百三十一條第一項後段、第三百零三條第五
    款、第三百零七條，判決如主文。
中      華      民      國      九十二  年      一      月      七      日
                                臺灣高等法院臺中分院刑事第三庭
                                      審判長法  官  陳  朱  貴
                                            法  官  廖  柏  基
                                            法  官  劉  連  星
右正本證明與原本無異。
如不服本判決應於收受送達後十日內向本院提出上訴書狀，其未敘述上訴之理由者並
得於提起上訴後十日內向本院補提理由書（均須按他造當事人之人數附繕本）。
                                            書記官  李  妍  嬅
中      華      民      國      九十二  年      一      月      八      日
                                                                        Ａ


司法院資訊處製作；財團法人民間司法改革基金會備份。
